【裁判字號】    99,交聲,551
【裁判日期】    991130
【裁判案由】    違反道路交通管理處罰條例聲明異議
【裁判全文】
臺灣新竹地方法院交通事件裁定         99年度交聲字第551號
原處分機關  交通部公路總局新竹區監理所新竹市監理站
異  議  人
即受處分人  楊汶埼
上列異議人即受處分人因違反道路交通管理處罰條例案件，對於
交通部公路總局新竹區監理所新竹市監理站民國99年9 月14日以
竹監新三字第裁51-E00000000號違反道路交通管理事件裁決書所
為之處分，聲明異議，本院裁定如下：
    主  文
異議駁回。
    理  由
一、按機器腳踏車行駛至交岔路口，其轉彎，應依標誌或標線之
    規定行駛，道路交通安全規則第99條第2 項前段規定甚明；
    次按機慢車2 段左轉標誌係用以告示左轉機器腳踏車或慢車
    駕駛人應遵照號誌指示，在號誌顯示允許直行時先行駛至右
    前方路口之左轉待轉區等待左轉，俟該方向號誌顯示允許直
    行後，再行續駛，以2 段方式完成左轉。本標誌設於實施機
    慢車2 段左轉路口附近顯明之處，並配合劃設機慢車左轉待
    轉區○○○道路交通標誌標線號誌設置規則第65條定有明文
    。末按汽車駕駛人轉彎時，不依標誌、標線、號誌指示者，
    處新臺幣（下同）600 元以上1,800 元以下罰鍰，並記違規
    點數1 點，道路交通管理處罰條例第48條第1 項第2 款、第
    63 條 第1 項第1 款亦分別定有明文。
二、原處分意旨略以：本件異議人即受處分人楊汶埼於民國99年
    8 月17日9 時10分許，騎乘車牌號碼MK6-772 號重型機車，
    沿新竹縣竹北市○○路由西向東行駛，行經興隆路及莊敬南
    路路口，因不依標誌左轉莊敬南路，經新竹縣政府警察局交
    通隊警員唐國華當場攔停，以異議人有未依規定2 段式左轉
    之違規情事，擎制新竹縣政府警察局竹縣警交字第E0000000
    0 號舉發違反道路交通管理事件通知單，經原處分機關向原
    舉發機關查證違規屬實，遂於99年9 月14日以竹監新三字第
    裁51-E00000000號裁決書，以異議人違反道路交通管理處罰
    條例第48條第1 項第2 款、第63條第1 項第1 款之規定，裁
    處罰鍰600 元，並記違規點數1 點等語。
三、聲明異議意旨略以：99年8 月17日伊於新竹縣竹北市○○路
    依2 段式左轉莊敬南路，卻遭員警開單，警員僅口頭聲明伊
    未依2 段式左轉，該員警攔檢之位置距舉發地點約200 公尺
    ，但其僅憑目視判斷，並無法以錄影設備舉證，又法院受理
    交通事件係準用刑事訴訟法之規定，依刑事訴訟法中之無罪
    推定原則，應由舉發員警提出伊違規事證以茲證明，爰依法
    聲明異議等語。
四、訊據異議人即受處分人楊汶埼矢口否認有於上揭時地，騎乘
    車牌號碼MK6-772 號重型機車，沿新竹縣竹北市○○路由西
    向東行駛，行經興隆路及莊敬南路路口時，未依2 段式左轉
    莊敬南路之事實，辯稱：伊當時有依標誌、標線為2 段式左
    轉，僅未完全停到機車待轉區所劃之方格內，但仍停在該線
    旁邊云云。經查：
  (一)證人即本件舉發員警唐國華於本院調查時結證稱：當天異議
    人未依標誌標線為其所舉發，當日為不定點的巡邏，而後其
    與李長溪小隊長則站在莊敬南路路上接近興隆路路口處執行
    勤務，其發現異議人未依2 段式左轉，異議人原先由興隆路
    左轉莊敬南路，但左轉後發現有員警執行勤務，才停在莊敬
    南路分隔島前的斑馬線中間等語（見本院卷第21頁背面至第
    22頁），並庭呈該路口標示照片4 幀、當庭庭繪現場圖1紙
    。而證人唐國華雖為本件舉發員警，惟其到庭所陳述之上開
    舉發經過，經查尚無違反經驗或論理法則之處，且遍查本件
    卷存證據資料，亦無任何積極證據足以證明渠等前揭所述係
    虛偽不實，亦無足可顯信渠等陳述不可採信之品性證據或前
    科證據存在，自不得僅因渠等為本件開單舉發異議人之員警
    ，即遽予否認其上開證述之可信性，況上開證人與異議人間
    素昧平生，並無仇隙嫌怨，而警員執行公務時，本身即受有
    行政懲處責任之監督，且其到庭具結作證，更係以刑事責任
    擔保其證言之真實性，從而，證人唐國華於本院調查中之前
    揭證詞，應堪值採信確屬實情。
  (二)另經本院勘驗證人所提供之違規行為蒐證錄音光碟，勘驗結
    果為：本光碟錄影時間共計4 分鐘又31秒，本件錄音內容「
    員警：妳本來就趁機想轉過來的」、「員警：以後你摩托車
    騎過來的時候停在待轉區那邊，不是說…，對向那有1 個畫
    方格，所以你停在路中間，那是2 段式了？不是那樣啦。」
    、「異議人稱：可是我知道今天有開放那個ㄋㄟ」等語，有
    勘驗結果在卷可稽（見本院卷第22頁背面至第23頁背面）。
    則若異議人當時確係有在機車待轉區附近待轉至新竹縣竹北
    市○○○路，其在遭員警攔停時，在第一時間應係向員警表
    明確有依規定待轉，而非向員警為前揭說明，是異議人此部
    分反應與常情不符。
  (三)另揆諸道路交通安全規則第99條第2 項之規定，異議人騎乘
    機車行經上開路口時，其左轉彎自應優先遵守現場標誌之指
    示，在行駛路線所設置號誌顯示允許直行時，先行駛至右前
    方路口之左轉待轉區等待左轉，俟該方向所設置號誌顯示允
    許直行後，再直行行駛，以此2 段方式完成左轉，然異議人
    行經至該路段逕自依循燈號左轉行進，自屬違反該指示標誌
    之違規行為無疑。況參酌政府為顧及機車騎士為搶先左轉，
    屢屢發生與對向同為綠燈並直行駕駛人所駕駛車輛發生車禍
    ，有慮及此，政府為改善交通安全，在交岔路口處廣設機慢
    車2 段式左轉之標誌，並在車道前劃設機慢車待轉區供機車
    駕駛人2 段式左轉使用，且政府為督導一般大眾瞭解、遵行
    上開規定，長期利用大眾媒體宣導，是騎乘機車行駛至交岔
    路口應先行至右側車道前方之機慢車待轉區停等，迄至該車
    道綠燈再直行之2 段式左轉，現已廣為大眾所知悉，而異議
    人又領有機車駕駛執照，且有以機車代步之習慣，更應能知
    悉上開規定，是異議人違反前揭規定，依法自應予以處罰，
    異議人如上為辯，實不足取。
五、綜上所述，本件異議人確有轉彎不依標誌指示之違規行為堪
    以認定，異議人前開所辯均不足採。則原處分機關依道路交
    通管理處罰條例第48條第1 項第2 款、第63條第1 項第1 款
    及違反道路交通管理事件統一裁罰基準表之規定，裁處異議
    人罰鍰600 元，並記違規點數1 點，核無違誤，本件異議人
    之異議為無理由，應予駁回。
六、據上論斷，應依道路交通事件處理辦法第18條，裁定如主文
    。
中    華    民    國    99    年    11    月    30    日
                  交通法庭  法  官  朱美璘
以上正本證明與原本無異。
如不服本裁定，應於裁定送達後5日內向本院提出抗告狀。
中    華    民    國    99    年    11    月    30    日
                            書記官  楊嘉惠

司法院資訊處製作；財團法人民間司法改革基金會備份。
